【裁判字號】    88,易,3651
【裁判日期】    890411
【裁判案由】    詐欺
【裁判全文】
臺灣臺中地方法院刑事判決                        八十八年度易字第三六五一號
    公  訴  人  臺灣臺中地方法院檢察署檢察官
    被      告  甲○○
右列被告因詐欺案件，經檢察官提起公訴（八十八年度偵字第一二０八０號），本院
判決如左：
    主    文
甲○○連續意圖為自己不法之所有，以詐術使人將本人之物交付，處有期徒刑肆月。
緩刑參年。
    事    實
一、甲○○於民國八十七年十月間，利用乙○○○商業銀行國家信託儲蓄股份有限公
    司松山分公司（美國銀行）展示現場辦卡之機會，向該銀行申請萬事達卡金卡一
    張，其於同年十一月二日經核發取得卡號0000000000000000號
    、信用額度新台幣（下同）二十萬元之信用卡後，明知其並無資力及經濟來源，
    且其夫謝木春亦無收入，無法於預借現金及消費刷卡後之約定期限內返還預支之
    現金借款及刷卡消費之款項，竟基於意圖為自己不法所有及財產上不法利益之概
    括犯意，分別於附表所示之時間、地點預借現金及消費刷卡如附表所示之金額共
    計二十萬零三百七十元（其中預借現金三次共五萬八千元、刷卡消費四次共十四
    萬二千三百七十元），使美國銀行陷於錯誤，如數貸與及付清消費款項，而詐取
    現金及取得免為給付義務之不法利益。嗣被告於前揭各該時間預支現金及刷卡消
    費款項後，本應於約定之繳款期限內給付款項，惟甲○○僅分別於八十八年一月
    及同年四月各繳款一千五百元、三千元，其餘款項因逾期未繳，經美國銀行向財
    團法人金融聯合徵信中心查詢甲○○之信用資料，發現甲○○財務狀況早已不佳
    ，美國銀行始知受騙。
二、案經美國銀行訴由台灣台中地方法院檢察署檢察官偵查起訴。
    理    由
一、訊據被告甲○○固坦承於上開時間申請信用卡及以該信用卡於右揭時間預支現金
    及簽帳消費之事實，惟矢口否認有何詐欺犯行，辯稱：伊刷卡消費是買水晶及中
    古機車，另預借現金是為週轉償還積欠他人之款項，事後因伊先生謝木春沒有接
    到水電工程無收入，而伊又有房屋貸款要繳，所以才無法繳交信用卡款項，並無
    詐欺之意思等語。經查，右揭事實，業據告訴人美國銀行代理人丙○○、丁○○
    分別於偵查及本院審理中指訴綦詳，並有美國銀行信用卡申請書、被告身分證、
    帳單及消費明細影本各一份附卷可稽；按以信用卡預借現金及刷卡消費，並不同
    於一般金錢借貸，隨時可由持卡人視其清償能力之有無，而自行決定借貸現金或
    刷卡消費與否，如其本身並無資力，卻肆意預借現金及簽帳消費，並置大額帳款
    於不顧，此嚴重影響塑膠貨幣市場之交易安全，自有不確定詐欺之犯意，而本件
    被告申請信用卡後，經告訴人於八十七年十一月二日發卡未久，即在短期內連續
    預支現金高達五萬八千元，並刷卡消費共十四萬二千三百七十元，合計共二十萬
    零三百七十元，超出發卡銀行核准之信用額度二十萬元，又證人即被告之夫謝木
    春於偵查中業已證稱：自八十七年三、四月間起就沒有工作，月收入約七、八千
    元，同年八、九月間，位於台中市○○路之水電工程款六百多萬元之工程未標到
    ，連吃飯錢都不夠等語（見偵查卷第三十三頁正面），參以被告於本院審理中亦
    自承於申請上開信用卡時，已周轉不靈，經濟狀況不好等語（見本院八十九年三
    月二十八日審判筆錄），並有告訴人提出之財團法人金融聯合徵信中心信用卡戶
    綜合信用資訊影本一份附卷足憑，則被告當時既知並無清償之能力，而仍預借現
    金及刷卡消費高額款項，顯見其於預支上開現金及刷卡消費款項之時，確詐欺之
    不法意圖甚明，是被告前揭所辯，顯係卸責之詞，不足採信。本件事證明確，被
    告犯行洵堪認定。
二、被告右揭三次預借現金，核其所為係犯刑法第三百三十九條第一項之詐欺取財罪
    ；其餘四次刷卡消費購買物品，則係犯同法條第二項之詐欺得利罪。被告上開四
    次刷卡消費雖取得特約商店之特定財物，惟被告係使用發卡銀行核發之合法信用
    卡簽帳消費，非冒用他人之信用卡對特約商店施以詐術，是被告已無資力仍使用
    信用卡消費，其詐欺之對象應為發卡銀行，而非特約商店，且發卡銀行因被告之
    刷卡消費而須給付該消費款項予特約商店，是此部分被告所得者為應付款項予發
    卡銀行之「不法利益」，其犯行係犯刑法第三百三十九條第二項之詐欺得利罪，
    公訴意旨認被告此部分係犯同法第三百三十九條第一項詐欺取財罪，尚有未洽，
    惟起訴基本事實相同，爰依法變更起訴法條。又被告前後多次詐欺取財及詐欺得
    利之犯行，雖所得者分別為財物及利益，惟均時間緊接，犯罪行為及構成要件相
    同，顯係出於概括之犯意反覆為之，為連續犯，應論以一詐欺取財罪，並依法加
    重其刑。爰審酌被告並無前科，有台灣台中地方法院檢察署刑案資料查註紀錄表
    可按，其犯罪之動機、目的及詐欺所得之金額等一切情狀，量處如主文所示之刑
    ，以資懲儆。查被告前未曾受有期徒刑以上刑之宣告，此有上開刑案資料查註紀
    錄表在卷可按，因一時失慮，致觸犯本案犯行，且嗣於本院審理中已與被害人達
    成民事和解，有切結書影本乙紙附卷可稽，經此刑之教訓，自當知所警惕，而無
    再犯之虞，本院綜核各情，認前開對其刑之宣告，以暫不執行為適當，爰均併宣
    告緩刑三年，以啟自新。
據上論斷，應依刑事訴訟法第二百九十九條第一項前段、第三百條、刑法第五十六條
、第三百三十九條第一項、第七十四條第一款、罰金罰鍰提高標準條例第一條前段，
判決如主文。
本案經檢察官黃惠玲到庭執行職務
中      華      民      國      八十九      年      四    月    十一    日
                                        臺灣台中地方法院刑事第四庭
                                            法  官  卓  進  仕
右正本證明與原本無異。
如不服本判決，應於判決送達後十日內向本院提出上訴狀，上訴於臺灣高等法院臺中
分院（須附繕本）。
                                            書記官
中      華      民      國      八十九      年      四    月    十二    日
附錄本判決論罪科刑之法條：
刑法第三百三十九條第一項
意圖為自己或第三人不法之所有，以詐術使人將本人或第三人之物交付者，處五年以
下有期徒刑、拘役或科或併科一千元以下罰金。


司法院資訊處製作；財團法人民間司法改革基金會備份。
